最高法院刑事判決　　　　　　　　　 110年度台上字第6198號
上　訴　人　楊希航 
上列上訴人因違反毒品危害防制條例案件，不服臺灣高等法院臺
南分院中華民國110年8月23日第二審判決（110年度上訴字第620
號，起訴案號：臺灣雲林地方檢察署109 年度偵字第3897、4664
號），提起上訴，本院判決如下：
    主  文
上訴駁回。
    理  由
一、按刑事訴訟法第377 條規定，上訴於第三審法院，非以判決
    違背法令為理由，不得為之。是提起第三審上訴，應以原判
    決違背法令為理由，係屬法定要件。如果上訴理由書狀並未
    依據卷內訴訟資料，具體指摘原判決不適用何種法則或如何
    適用不當，或所指摘原判決違法情事，顯與法律規定得為第
    三審上訴理由之違法情形，不相適合時，均應認其上訴為違
    背法律上之程式，予以駁回。
二、本件原判決撤銷第一審之判決，改判論處上訴人楊希航轉讓
    第一級毒品1罪刑、販賣第二級毒品2罪刑，已載敘其所憑之
    證據及憑以認定之理由。所為論斷，俱有卷存證據資料可資
    覆按。
三、按毒品危害防制條例（下稱毒品條例）第17條第1 項規定，
    犯同條例第4條至第8條、第10條或第11條之罪，供出毒品來
    源，因而查獲其他正犯或共犯者，減輕或免除其刑。係指被
    告供出毒品來源之有關資料，諸如前手之姓名、年籍、住居
    所，或其他足資辨別之特徵等，使調查或偵查犯罪之公務員
    因而對之發動調查或偵查並破獲者而言。申言之，被告之「
    供出毒品來源」，與調查或偵查犯罪之公務員對之發動調查
    或偵查並進而破獲之間，論理上須具有先後且相當的因果關
    係，非謂被告一有供出毒品來源，即得依上開規定予以減、
    免其刑。若被告所供出之毒品來源，與嗣後查獲之來源或上
    手間，欠缺先後且相當的因果關係，即無上開減、免其刑規
    定之適用。稽之卷內資料，上訴人雖於民國109年6月24日警
    詢時，供陳其毒品來源包括向綽號「亮亮」、名叫張靚之女
    子，於「109年5月」間購買過2 次第二級毒品安非他命，一
    次以新臺幣6,000元向她購買1錢安非他命，1次以新臺幣3,0
    00元向她購買半錢安非他命，其買安非他命主要是用來戒掉
    施用海洛因的習慣等語（見偵字第3897號卷第229 頁）。然
    依原判決認定之事實，上訴人係分別於「109年3月5日、9日
    」2 次販賣甲基安非他命予證人黃紫萱，顯見上訴人本案所
    賣出之甲基安非他命，均在其上開所供向張靚買入（甲基）
    安非他命之前所為，則其嗣後向黃紫萱所取得之甲基安非他
    命，顯非其先前所賣出之毒品來源。故上訴人此部分供述縱
    然屬實，亦僅能認係另對黃紫萱涉嫌販賣毒品行為之舉發，
    自無上開減、免其刑規定之適用。原審未依此項規定對上訴
    人減輕或免除其刑，於法並無不合。上訴意旨仍憑己見，謂
    ：伊已供出毒品來源，且因此查獲張靚，應適用毒品條例第
    17條第1 項規定減、免其刑云云，顯非合法之第三審上訴理
    由。
四、毒品條例第17條第2 項規定之「自白」，係指行為人坦承其
    所為同條例第4條至第8條各該毒品罪構成要件行為之全部或
    主要部分而言。是關於「轉讓」毒品罪之自白，行為人即應
    就其將所有毒品無償讓予他人之主要事實而為陳述，始該當
    該條項所謂對於轉讓毒品犯行之自白。卷查：上訴人於 109
    年6月2日第2 次警詢時，經警方先後提示其與證人吳芳蘭分
    別於109年4月20日及同年月23日之通訊監察譯文，詢以：「
    就吳芳蘭於109年6月2日8 時27分警詢時所稱：『其於同年4
    月20日12時許至你住處，你有提供海洛因針筒2CC 的量供她
    施用』乙情，有無此事？」時，上訴人答稱：沒有提供給吳
    芳蘭，伊只是問吳芳蘭，伊女友林妍君在監獄裡的生活情形
    ；伊在通話中僅是與吳芳蘭相約要去雲林二監看林妍君等語
    （見同上卷第25、26頁）；嗣於同日檢察官偵訊時，詢以：
    「當天是否有轉讓第一級毒品海洛因2CC 供吳芳蘭使用？」
    ，上訴人仍答稱：「沒有」（見同上卷第176頁）；同年6月
    24日第3次警詢時，再經詢以：「吳芳蘭在109年6月2日警詢
    時供稱：係與你相約在你住處，由你提供第一級毒品海洛因
    針筒2CC 的量供其施用，是否屬實？」時，猶謂：「完全不
    屬實」，並稱：不知為何吳芳蘭要指認伊，伊僅與吳芳蘭見
    過2 次面，吳女是伊女友林妍君同監獄友，伊當天除了幫吳
    芳蘭支付計程車費外，吳芳蘭還開口向伊借款，但伊沒有借
    她，更沒有提供海洛因或其他毒品供吳芳蘭施用等語（見同
    上卷第225 頁）；嗣於同日檢察官偵訊時，上訴人雖表示決
    定要坦承據實以告，然經檢察官提示其與吳芳蘭間之109年4
    月20日12時3 分許至12時59分之通訊監察譯文後，上訴人仍
    堅稱：該監察譯文確係伊與吳芳蘭間之對話，她有搭計程車
    至伊住處，還要伊付錢，說她身上沒有錢；當天確實有海洛
    因及針筒，但是伊放在房間裡面，並沒有拿出來給她使用等
    語（見同上卷第235、237頁），顯見均未對轉讓或提供海洛
    因予吳芳蘭之犯罪構成要件事實為自白，則原判決就其轉讓
    第一級毒品部分認無上開減輕規定之適用，於法即無不合。
    上訴意旨猶謂：伊在偵查中已提到當天確實有海洛因及針筒
    乙節，則伊當日既確實持有海洛因及針筒，自有轉讓或使吳
    芳蘭得以施用海洛因之可能，因之伊已就轉讓第一級毒品犯
    行之主要部分自白，即應依上開規定予以減輕其刑，原審未
    予減輕，洵有未合云云，係持憑己見任意指摘原判決違法，
    難認已符合首揭法定之上訴要件。
五、刑法第59條關於犯罪之情狀顯可憫恕，認科以法定最低度刑
    ，仍嫌過重者，得酌量減輕其刑之規定，乃法院得依個案情
    節自由裁量之事項。而刑之量定，亦屬法院得依職權自由裁
    量之事項，苟於量刑時，已以行為人之責任為基礎，並斟酌
    刑法第57條各款所列一切情狀，在法定刑度之內予以裁量，
    又與公平、比例及罪刑相當等量刑原則無違者，即不得遽指
    為違法。況原判決已說明上訴人販賣第二級毒品犯行，衡情
    並無何足以引起一般同情之客觀情狀，而可認有情輕法重、
    得依刑法第59條規定酌減其刑之理由，而不予酌減，核屬原
    審刑罰裁量職權之合法行使，自無違法可言。上訴意旨另指
    摘原審未予酌減其刑係有違誤云云，係憑持己見，對原審量
    刑職權之合法行使，任意指摘為違法，自非適法之第三審上
    訴理由。
六、綜上，應認本件上訴違背法律上之程式，予以駁回。
據上論結，應依刑事訴訟法第395條前段，判決如主文。
中    華    民    國   110    年    11    月    24    日
                  刑事第五庭審判長法  官  吳  信  銘  
                                  法  官  梁  宏  哲  
                                  法  官  沈  揚  仁  
                                  法  官  蔡  廣  昇  
                                  法  官  何  菁  莪  
本件正本證明與原本無異
                                  書記官
中    華    民    國   110    年    12    月    3     日